【裁判字號】    97,破,16
【裁判日期】    970212
【裁判案由】    宣告破產
【裁判全文】
臺灣臺中地方法院民事裁定  97年度破字第16號
聲  請  人   甲○○
聲請人聲請破產事件，本院裁定如下：
    主    文
聲請駁回。
聲請程序費用由聲請人負擔。
    理    由
一、本件聲請意旨略以：聲請人目前擔任廣興企業社現場作業員
    ，每月收入約新台幣（下同）1萬元，所得收入於支出其子
    及婆婆之扶養費用後己所剩無幾，只好以卡養卡之方式勉強
    償還信用卡消費金額，但在高額循還利息計算下，導致債務
    有增無減，致聲請人身陷財務困境，截至民國96年11月30日
    止，聲請人分別積欠永豐商業銀行股份有限公司延平分公司
    、萬泰商業銀行股份有限公司豐原分公司、台新國際商業銀
    行股份有限公司台北分公司、國泰世華商業銀行股份有限公
    司、兆豐國際商業銀行股份有限公司、台中商業銀行股份有
    限公司、萬泰商業銀行股份有限公司、台新國際商業銀行股
    份有限公司、永豐信用卡股份有限公司、南山人壽保險股份
    有限公司、聯邦商業銀行股份有限公司文心分公司等債務總
    計1,070,990元。聲請人資產已無法負擔上開債務，不得已
    以親友贈與之現有財產16萬元，聲請宣告破產等語。
二、按破產者，乃係債務人不能清償其債務時，為使多數債權人
    之債權能獲致公平之滿足，就債務人之總財產強制執行，對
    全體債權人為平等之清償，即所謂一般的強制執行，此與普
    通之強制執行，係就各個債權人之債權個別之執行，而執行
    之範圍，亦非必及於債務人之總財產者有別。又按破產固係
    對於債務人不能清償債務者宣告之，但法院就破產之聲請得
    依職權為必要之調查（破產法第63條第2項），若債務人確
    係毫無財產，則破產財團即不能構成，或破產財團雖勉可組
    成，然其破產財團之財產尚不足清償財團費用及財團債務時
    ，依破產法第148條規定之意旨，應以無宣告破產之實益，
    而裁定駁回破產宣告之聲請（最高法院86年度台抗字第479
    號裁定、台灣高等法院85年度抗字第3075號裁定意旨參照）
    。而按，財團費用包括破產財團之管理變價及分配所生之
    費用、破產債權人共同利益所需審判上之費用、破產管
    理人之報酬，及破產人及其家屬之必要生活費及喪葬費，
    視為財團費用。而財團債務包括破產管理人關於破產財團
    所為行為而生之債務、破產管理人為破產財團請求履行雙
    務契約所生之債務，或因破產宣告後應履行雙務契約而生之
    債務、為破產財團無因管理所生之債務，及因破產財團
    不當得利所生之債務，破產法第95條、第96條分別定有明文
    。
三、經本院向聲請人之債權銀行函查結果（除南山人壽保險股份
    有限公司、聯邦商業銀行股份有限公司、萬泰商業銀行股份
    有限公司未函覆外）得知聲請人積欠1.永豐商業銀行股份有
    限公司12,044元。2.兆豐國際商業銀行股份有限公司40,601
    元。3.台新國際商業銀行股份有限公司283,768元。4.國泰
    世華商業銀行股份有限公司80,056元。5.台中商業銀行股份
    有限公司43,943元。6.永豐信用卡股份有限公司56,802元。
    而聲請人陳報南山人壽保險股份有限公司之債務金額為235,
    000元、聯邦商業銀行股份有限公司之債權金額為124,000元
    、萬泰商業銀行股份有限公司之債權金額為209,025元。則
    聲請人所積欠上開銀行之債務總計約為1,085,239元。
四、本件聲請人聲請破產，依其聲請狀所載，固謂其現有親友贈
    與之現金16萬元可充破產財團，惟經本院於97年1月11日發
    函通知聲請人5日內補正上開財產之證明，以供本院查核，
    上開補正通知函文於97年1月15日送達於聲請人，然聲請人
    迄今未提出其所述之上開資產之任何資料供本院審酌，有送
    達證書1紙在卷可稽，是聲請人有關受贈16萬元現金部分之
    主張，實難信為真正。又聲請人縱有工作，收入每月亦僅1
    萬元左右，依其所稱於扣除支出其子及婆婆扶養費後，已所
    剩無幾，綜上，本件既無證據證明聲請人有受贈16萬元之事
    實，是聲請人顯無構成破產財團之能事，自無支付破產管理
    人報酬及費用之可能，即無從依破產程序清理其債務，揆諸
    上開說明意旨，聲請人聲請宣告破產核無理由，應予駁回。
五、依破產法第5條，民事訴訟法第95條、第78條，裁定如主文
    。
中    華    民    國    97    年    2    月    12    日
                  民事第三庭    法  官  謝慧敏
正本係照原本作成。
如不服本裁定應於送達後10日內向本院提出抗告狀，並繳納抗告
費新臺幣1000元。
中    華    民    國    97    年    2    月    12    日
                                書記官


司法院資訊處製作；財團法人民間司法改革基金會備份。
